【裁判字號】    96,上訴,2070
【裁判日期】    970317
【裁判案由】    違反毒品危害防制條例
【裁判全文】
臺灣高等法院高雄分院刑事判決        96年度上訴字第2070號
上  訴  人
即  被  告  乙○○
                    （現另案在彰化監獄執行中）
選任辯護人  洪世崇  律師
上列上訴人因被告違反槍砲彈藥刀械管制條例案件，不服臺灣高
雄地方法院96年度訴緝字第48號、96年度易緝字第41號中華民國
96年8 月17日第一審判決（起訴案號：臺灣高雄地方法院檢察署
92年度偵字第18703 號、92年度偵緝字第1708號、93年度毒偵字
第2188號），提起上訴，本院判決如下：
    主  文
上訴駁回。
    事  實
一、乙○○明知手榴彈是槍砲彈藥刀械管制條例管制之違禁物，
    竟基於非法持有手榴彈之犯意，未經許可，於民國（以下同
    ）92年9 月2 日前之某時，在不詳地點，自姓名年籍不詳之
    成年人取得具殺傷力之國造MK2 高爆殺傷手榴彈1 顆後而非
    法持有之；復基於意圖供行使之用而收集通用貨幣之犯意，
    於92年9 月2 日前之某時，在不詳地點，自姓名年籍不詳之
    成年人處，取得偽造通用貨幣新台幣1,000 元面額之偽鈔3
    張（號碼：FL166191YD2 張、EL996918YD1 張）、面額500
    元之偽鈔14張（AM207890UD 7張、AM207891UD6 張、AM2078
    92UD 1張）而收集之；又其明知海洛因係屬毒品危害防制條
    例所列之第一級毒品，非經許可不得持有，竟基於持有第一
    級毒品海洛因之犯意，於92年9 月2 日凌晨前之某時，在不
    詳地點，取得海洛因3 包，而非法持有第一級毒品。嗣於92
    年9 月2 日凌晨前，乙○○將上開具殺傷力之國造MK2 高爆
    殺傷手榴彈1 顆、偽造通用貨幣新台幣面額1,000元之偽鈔3
    張、面額500 元之偽鈔14張，及海洛因3 小包，藏放於自己
    所有之黑色手提包，前往高雄市○○區○○路555 號10樓之
    11其女友賴惠珠住處，於同日17時40分許，經警另案據報前
    往查緝，乙○○發覺後，自知無法逃脫，迅將該黑色手提包
    自該址10樓陽台高處向外丟下，為樓下埋伏之警員目睹落在
    高雄市○○區○○路536 號「小陳撞球場」鐵皮屋頂，並聽
    到落到鐵皮屋頂之音響，而會同該撞球場員工至頂樓尋獲，
    並在該黑色手提包內扣得國造MK2 高爆殺傷手榴彈1 顆（嗣
    由陸軍第8 軍團未爆彈處理小組攜回鑑驗具有殺傷力後，由
    聯勤第4 地區支援指揮部南部地區彈藥庫予以銷爆燬）、面
    額1,000 元之偽鈔3 張、面額500 元偽鈔14張，及前述乙○
    ○非法持有之海洛因粉末3 包（驗後淨重合計14.81 公克，
    純質淨重6.11公克），及預備供施用之甲基安非他命2 包（
    驗前毛重分別為9.1 公克、15.7公克，驗後毛重分別為9公
    克、15.6公克，其施用安非他命部分已因撤回上訴而確定）
    ，並經警在其女友賴惠珠住處逮捕乙○○，並另扣得乙○○
    持有，沾有甲基安非他命之削尖吸管1 支。
二、案經高雄市政府警察局鼓山分局及高雄市政府警察局移送臺
    灣高雄地方法院檢察署檢察官偵查起訴。
    理  由
壹、證據能力部分：
一、按被告以外之人於檢察事務官、司法警察官或司法警察調查
    中所為之陳述，與審判中不符時，其先前之陳述具有較可信
    之特別情況，且為證明犯罪事實存否所必要者，得為證據，
    刑事訴訟法第159 條之2 定有明文。查證人賴惠珠於警詢時
    所為之陳述，與其於原審審理中之陳述略不相符，審酌本案
    查獲時，賴惠珠之警詢筆錄，與本案查獲時間相距極近，其
    陳述之真實性尚未經其他利害關係人請託、威脅、利誘或以
    其他方式進行干預，亦尚無時間、機會預先編造說詞掩蓋事
    實，其陳述應最接近真實，而認其前於警詢中所為陳述較詳
    盡，具有較可信之特別情況，且與本案待證事實具有關聯性
    ，復為證明上訴人乙○○犯罪事實所必要，依刑事訴訟法第
    159 條之2 之規定，自得作為證據。
二、證人賴惠珠於偵查中基於證人地位在檢察官前所為之證述經
    合法具結，檢察官在偵查時亦無不法取供之情形，無顯不可
    信之情況，依上說明，證人賴惠珠於偵查中之證言自有證據
    能力。
三、法務部調查局92年10月27日調科壹字第220016102 號鑑定通
    知書、陸軍第四後指部彈藥庫92年10月23日（92）仁忠字第
    1883號文及所附MK2 高爆殺傷手榴彈構造諸元圖、中央印製
    廠92年10月8 日中印發字第0920004636號函，雖係審判外之
    書面陳述，但該鑑定書、鑑定函已提示並告以要旨，上訴人
    乙○○、辯護人對此亦表示同意有證據能力，審酌調查局鑑
    定人員、部隊及貨幣印製主管機關之人員均受專業訓練，並
    將鑑驗方法及程序均載明其上，依刑事訴訟法第159 條之5
    第1 項規定，認為有證據能力。
貳、實體部分：
一、訊之上訴人乙○○矢口否認持有第一級毒品、持有砲彈及意
    圖供行使而收集偽鈔之犯行，辯稱：警方於92年9 月2 日下
    午5 時40分許在高雄市○○區○○路536 號小陳撞球場屋頂
    扣得之內裝國造MK2 高爆殺傷手榴彈1 顆、面額1,000 元之
    偽鈔3 張、面額500 元之偽鈔14張、海洛因粉末3 包（合計
    淨重14.81 公克）均非我所有，亦非我自同路555 號10樓之
    11賴惠珠住處丟出云云。惟查：
（一）證人賴惠珠於原審審理中陳稱：「（對於妳在警詢時表示
      「該黑色包包，乙○○原放在他所攜帶之行李袋中，他到
      達我前述租住屋內，才將該黑色包包拿出來，我看到乙○
      ○將該黑色包包打開，裡面裝有錢及毒品，乙○○另不知
      從何處拿了一顆手榴彈放在我房間床頭櫃上，後來不知何
      時又將該手榴彈收回他所帶來之行李袋內」等語【當庭提
      示警卷第9 頁倒數第5 行以下】有何意見？）警詢筆錄記
      載是正確的」、「警察也沒有強迫我要這樣講」等語甚詳
      （見原審96年度訴緝字第48號卷第115 頁、第116 頁審判
      筆錄），足見當日查獲之黑色手提袋及內裝之物品確為上
      訴人乙○○所持有無誤，雖證人賴惠珠於原審又陳稱：「
      被告袋子是裝衣服，我沒有看到有拿一個黑色包包或其他
      東西」「沒有看過黑色包包」等語，證人賴惠珠於於原審
      審理中之陳述與警訊不符之處，是迴護之詞，不足採信。
（二）上訴人乙○○於92年9 月2 日下午5 時40分許遭緝捕之際
      ，從高雄市○○區○○路555 號10樓之11之賴惠珠住處向
      外丟下掉落在高雄市○○區○○路536 號小陳撞球場屋頂
      之黑色手提袋內，扣得海洛因粉末3 包、手榴彈及偽鈔，
      該粉末經檢驗結果，確為海洛因（海洛因粉末驗後淨重合
      計14.81 公克，純質淨重6.11公克），此有法務部調查局
      92年10月27日調科壹字第220016102 號鑑定通知書1 份（
      92年度偵字第18703 號卷第53頁），又上開手榴彈係國造
      MK2 高爆殺傷手榴彈、內裝有炸藥而具有殺傷力之情，亦
      有陸軍第四後指部彈藥庫92年10月23日（92）仁忠字第18
      83號文及所附MK2 高爆殺傷手榴彈構造諸元圖各1 份在卷
      可稽（92年度偵字第18703 號偵卷第73頁、第74頁）；另
      上開面額1,000 元之紙鈔3 張及面額500 元紙鈔14張均屬
      偽造，亦經中央印製廠鑑定無誤，有該印製廠92年10月8
      日中印發字第0920004636號文1 份在卷可按（92年度偵字
      第18703 號偵卷第75頁、第76頁）。又扣案手榴彈及偽鈔
      係上訴人乙○○所有之情，業據證人賴惠珠於原審審理中
      證述明確（見原審96年度訴緝字第48號卷第115 頁、第
      116 頁審判筆錄），足見扣案手榴彈查獲前確係由上訴人
      乙○○持有中。又該手榴彈內裝有炸藥，係屬MK2 高爆殺
      傷手榴彈，具有殺傷力，辯護人辯稱手榴彈保險銷及保險
      壓板已與彈體脫離無殺傷力云云，與前述陸軍第四後指部
      彈藥庫說明函不符，應不足採。
（三）證人即警員甲○○於本院審理時陳稱：「我當日是在南屏
      路與明華路口也就是貴院院長宿舍附近，我是負責蒐證，
      後來發現要逮捕的地方有人探頭出來，我報告副隊長說有
      人在陽台上，後來我同事就破門攻堅了，過程中有看到樓
      上陽台有人丟擲一包東西到對面的小陳撞球場屋頂，我們
      到小陳撞球場屋頂上面查看，當時我是負責拿錄影機蒐證
      ，現場也有看到一包毒品，另看到有一個手榴彈，插銷斷
      掉了」「我是看到有人將一個包包丟到撞球場屋頂，當天
      撞球場的員工也有聽到有東西掉到屋頂的聲音」等語（見
      97年3 月3 日本院審判筆錄）。因警員見到要逮捕攻堅的
      地方陽台有人探頭出來，該陽台上有人丟擲一包東西到馬
      路對面的撞球場屋頂，並聽到有東西掉到屋頂的聲音，而
      警員又隨即在該攻堅目標陽台之屋內逮捕上訴人乙○○，
      並在對面屋頂查到黑色包包，顯見上訴人乙○○即係丟該
      黑色包包者，應可認定。
    綜上所述，因警員見到要逮捕攻堅的地方陽台有人探頭出來
    ，該陽台上有人丟擲一包東西到馬路對面的撞球場屋頂，並
    聽到有東西掉到屋頂的聲音，而警員又隨即在該攻堅目標陽
    台之屋內逮捕上訴人乙○○，並在對面屋頂查到黑色包包，
    證人賴惠珠亦稱上訴人乙○○曾拿了一顆手榴彈放在伊房間
    床頭櫃上等語，顯見該黑色包包是上訴人乙○○所丟出，而
    包包內之手榴彈、毒品及偽鈔是上訴人所持有無誤，事證明
    確，上訴人乙○○所辯係卸責之詞，不足採信，其犯行已堪
    認定。
二、上訴人乙○○持有手榴彈、海洛因及意圖供行使之用而收集
    新台幣偽鈔，核其所為分別係犯槍砲彈藥刀械管制條例第7
    條第4 項之未經許可持有砲彈罪，毒品危害防制條例第11條
    第1 項之持有第一級毒品罪，刑法第196 條第1 項之意圖供
    行使之用而收集偽造之通用貨幣罪。上訴人乙○○前述所犯
    非法持有砲彈罪、持有第一級毒品罪及意圖行使而收集偽造
    通用貨幣罪3 罪間，犯意各別，行為不同，應分論併罰。又
    上訴人乙○○行為後，如附表所示之刑法規定均經修正，並
    於95年7 月1 日施行，經比較修正前後之規定（新舊條文之
    對照詳如附表所示），因修正後刑法第33條提高罰金刑之最
    低刑度，又上訴人乙○○之多次行為應分論併罰，修正後刑
    法第51條第5 款提高有期徒刑定應執行之刑之最高刑度，上
    開修正結果對上訴人乙○○並未較為有利，依刑法第2 條第
    1 項前段之規定，此部分自應以上訴人乙○○行為時法即修
    正前刑法之規定論處，至罰金易服勞役部分因只是易刑則應
    適用新法審理，附此敘明。
三、原審適用槍砲彈藥刀械管制條例第7 條第4 項，毒品危害防
    制條例第第11條第1 項、第18條第1 項前段，刑法第2 條第
    1 項、第11條、第196 條第1 項、第200 條、第38條第1 項
    第2 款、第51條第5 款，中華民國96年罪犯減刑條例第2 條
    第1 項第3 款、第7 條規定，並審酌上訴人乙○○非法持有
    手榴彈威力強大，及意圖行使而收集偽造通用貨幣對於社會
    治安及金融秩序之危害甚鉅，又持有海洛因毒品，助長毒品
    氾濫，及其動機、目的，手段、法益受損程度等一切情狀，
    分別就非法持有手榴彈部分，量處有期徒刑6 年，併科罰金
    新台幣15萬元，並諭知罰金如易服勞役以新臺幣1 千元折算
    1 日；就意圖行使而收集偽鈔部分，量處有期徒刑3 年4 月
    ；就持有毒品海洛因部分，量處有期徒刑4 月，持有毒品部
    分並依中華民國96年罪犯減刑條例第2 條第1 項之規定減其
    宣告刑2 分之1 為有期徒刑2 月，前述罪刑並與已撤回上訴
    之行使偽造私文書及施用第二級毒品部分定其應執行刑，並
    說明扣案海洛因3 包（驗後淨重合計14.81 公克，純質淨重
    6.11公克），及沾有海洛因之包裝袋3 只與毒品客觀上顯難
    以析離，應視為毒品，應依毒品危害防制條例第18條第1 項
    前段之規定沒收銷燬之，又扣案偽造之通用貨幣面額新台幣
    1,000 元面額偽鈔3 張（號碼：FL166191YD2 張、EL996918
    YD1 張）、面額新臺幣500 元偽鈔14張（AM207890UD7 張、
    AM207891UD 6張、AM207892UD1 張），經鑑定結果亦均屬偽
    造，應依刑法第200 條之規定，不問屬於犯人與否，均沒收
    之，又說明因鑑驗而耗損之海洛因，既已不存在，且扣案之
    手榴彈1 顆，亦經聯勤第4 地區支援指揮部南部地區彈藥庫
    予以銷爆燬而滅失，有該彈藥庫96年7 月17日隍諧字第0960
    003719號函在卷可憑（見原審96年度訴緝字第48號卷第73頁
    ），其不併為諭知沒收之理由。經核原判決此部分認事用法
    並無不合，量刑亦屬適當，上訴人乙○○上訴否認犯罪，為
    無理由，應予駁回。
據上論結，應依刑事訴訟法第368 條，判決如主文。
本案經檢察官許月雲到庭執行職務。
中    華    民    國    97    年    3     月    17    日
                      刑事第六庭  審判長法  官  王憲義
                                        法  官  邱永貴
                                        法  官  張盛喜
以上正本證明與原本無異。
持有毒品海洛因部分不得上訴。
其餘部分如不服本判決應於收受本判決後10日內向本院提出上訴
書狀，其未敘述上訴理由者，並得於提起上訴後10日內向本院補
提理由書狀（均須按他造當事人之人數附繕本）「切勿逕送上級
法院」。
中    華    民    國    97    年    3     月    17    日
                                        書記官  黃一秋
附表：
┌──┬───────┬───────┬───────┬────┬────┐
│條號│  舊法規定    │   新法規定   │   比較理由   │比較依據│比較結果│
│    │              │              │              │        │何者對行│
│    │              │              │              │        │為人有利│
├──┼───────┼───────┼───────┼────┼────┤
│33│主刑之種類如下│主刑之種類如下│新法罰金之額度│修正刑法│舊法    │
│    │：            │：            │較舊法增加    │第2條第1│        │
│    │五、罰金：1元 │五、罰金：新台│              │項前段  │        │
│    │    以上。    │    幣1000元以│              │        │        │
│    │（罰金罰鍰提高│    上，以百元│              │        │        │
│    │標準條例第1 條│    計算之。  │              │        │        │
│    │前段規定：依法│              │              │        │        │
│    │律應處罰金、罰│              │              │        │        │
│    │鍰者，就其原定│              │              │        │        │
│    │數額得提高為2 │              │              │        │        │
│    │倍至10倍)     │              │              │        │        │
├──┼───────┼───────┼───────┼────┼────┤
│51│宣告多數有期徒│宣告多數有期徒│新法為兼顧數罪│修正刑法│舊法    │
│    │刑者，於各刑中│刑者，於各刑中│併罰及單純數罪│第2條第1│        │
│    │之最長期以上，│之最長期以上，│之區別，及刑罰│項前段  │        │
│    │各刑合併之刑期│各刑合併之刑期│衡平原則，乃對│        │        │
│    │以下，定其刑期│以下，定其刑期│於有期徒刑合併│        │        │
│    │。但不得逾20年│。但不得逾30年│定應執行刑之上│        │        │
│    │。            │。            │限予以提高至30│        │        │
│    │              │              │年，與舊法上限│        │        │
│    │              │              │20年相比較，被│        │        │
│    │              │              │告行為後之新法│        │        │
│    │              │              │顯不利於被告，│        │        │
│    │              │              │自應適用行為時│        │        │
│    │              │              │之舊法。      │        │        │
├──┼───────┼───────┼───────┼────┼────┤
│42II│易服勞役以1元 │易服勞役以新臺│關於罰金易服勞│修正刑法│新法    │
│    │以上3元以下， │幣1000元、2000│役之折算標準，│第2條第1│        │
│    │折算1日。但勞 │元或3000元折算│舊法以銀元100 │項但書  │        │
│    │役期限不得逾6 │1日。但勞役期 │、200、300元即│        │        │
│    │個月。        │限不得逾1年。(│新台幣300、600│        │        │
│    │（罰金罰鍰提高│新法§42III)   │、900元折算1日│        │        │
│    │標準條例第2 條├───────┤，新法則提高易│        │        │
│    │前段：依刑法第│依第五十一條第│服勞役之折算標│        │        │
│    │41 條 易科罰金│七款所定之金額│準，修正為以  │        │        │
│    │或第42條第2 項│，其易服勞役之│1000 元、2000 │        │        │
│    │易服勞役者，均│折算標準不同者│元或3000元折算│        │        │
│    │就其原定數額提│，從勞役期限較│1日。就折算金 │        │        │
│    │高為100 倍折算│長者定之。(新 │額以觀，顯以新│        │        │
│    │1 日)         │法§42Ⅳ)     │法對行為人有利│        │        │
│    │              │              │。            │        │        │
└──┴───────┴───────┴───────┴────┴────┘
附錄本判決論罪之法條：
毒品危害防制條例第11條第1項
  持有第一級毒品者，處 3 年以下有期徒刑、拘役或新臺幣 5
  萬元以下罰金。
槍砲彈藥刀械管制條例第7條第4項
  未經許可，製造、販賣或運輸火砲、肩射武器、機關槍、衝鋒
  槍、卡柄槍、自動步槍、普通步槍、馬槍、手槍或各類砲彈、
  炸彈、爆裂物者，處死刑、無期徒刑或7 年以上有期徒刑；處
  徒刑者，併科新台幣3千萬元以下罰金。
  未經許可，轉讓、出租或出借前項所列槍砲、彈藥者，處無期
  徒刑或5年以上有期徒刑，併科新台幣1千萬元以下罰金。
  意圖供自己或他人犯罪之用，而犯前2 項之罪者，處死刑或無
  期徒刑；處徒刑者，併科新台幣5千萬元以下罰金。
  未經許可，持有、寄藏或意圖販賣而陳列第一項所列槍砲、彈
  藥者，處5 年以上有期徒刑，併科新台幣1 千萬元以下罰金。
  第1項至第3項之未遂犯罰之。
刑法第196條第1項
  行使偽造、變造之通用貨幣、紙幣、銀行券，或意圖供行使之
  用而收集或交付於人者，處三年以上十年以下有期徒刑，得併
  科五千元以下罰金。
  收受後方知為偽造、變造之通用貨幣、紙幣、銀行券而仍行使
  ，或意圖供行使之用而交付於人者，處五百元以下罰金。
  第一項之未遂犯罰之。


司法院資訊處製作；財團法人民間司法改革基金會備份。
